臺灣屏東地方法院刑事判決　　　　　　　　　　　　　九十三年度易字第六八七號
　　聲　請　人　臺灣屏東地方法院檢查署檢察官
　　被　　　告　乙○○　男　二.
右列被告因竊盜案件，經檢察官聲請簡易判決處刑（九十三年度偵字第四九五五號）
，本院認不宜以簡易判決處刑，改依通常程序審理，判決如左：
    主  文
乙○○無罪。
    理  由
一、聲請意旨略以：被告乙○○於民國九十三年九月二十二日二時許，寄住在友人甲
    ○○屏東縣屏東市湖南里歸義巷六十二號住處，見甲○○所有之車號ＧＰ｜九二
    六三號自小客車停放在前開處所前，遂意圖為自己不法之所有，先竊取甲○○放
    置於該房間內電視機上之該鑰匙，再以該鑰匙竊取該自小客車，得手後供己使用
    ，嗣經甲○○報案後為警循線查獲上情。因認被告涉犯刑法第三百二十條第一項
    之竊盜罪嫌云云。
二、訊據被告乙○○固不否認有駕駛告訴人甲○○所有之上開自用小客車之事實，惟
    堅詞否認有何竊盜犯行，辯稱：我本來住在屏東市舅舅的家裡，因為合不來，甲
    ○○知道後主動叫我住他家裡，我要回高雄六龜住處拿我的衣物，就於九月二十
    二日凌晨二點多，從甲○○房間的桌上拿走車子的鑰匙，甲○○當時還在睡覺，
    我不好意思叫醒他，就直接把車子開走，一直到二十三日十九時十五分許，才將
    車子開回屏東縣屏東市湖南里歸義巷六十二號甲○○的住處前停放。我使用車子
    這段時間我怕被甲○○罵，所以不敢以行動電話與他聯絡，我沒有將車子據為所
    有之意思等語。
三、聲請人認被告涉有竊盜犯行，無非係以被告於警詢時自白於前揭、地以被害人甲
    ○○所有上述自用小客車之鑰匙竊取該車之事實、被害人之指述、卷附贓物認領
    保管單、偵查報告各一份、照片二張等為其主要論據。
四、按犯罪事實應依證據認定之，無證據不得推定其犯罪事實，又不能證明被告犯罪
    者，應諭知無罪之判決，刑事訴訟法第一百五十四條第二項、第三百零一條第一
    項分別定有明文。次按認定犯罪事實，所憑之證據，雖不以直接證據為限，間接
    證據亦包括在內，然無論直接或間接證據，其為訴訟上之證明，須於通常一般之
    人均不致於有所懷疑，而得確信其為真實之程度者，始得據之為有罪之認定，倘
    其證明尚未達到此一程度，而有合理性懷疑之存在時，即無從為有罪之認定，此
    亦經最高法院著有七十六年度臺上字第四九八六號判例可資參照。再按竊盜罪之
    成立，除行為人在客觀上需有竊取行為外，主觀上尚需有意圖為自己不法所有之
    意圖，此即所謂之「取得意圖」。若行為人並無取得意圖，而只有使用意圖，其
    竊取他人之物而為行使，在不使該物發生質變或減低經濟價值之條件下，加以使
    用，且行為人具有於使用後交還原所有人之「交還意思」，此種竊盜行為謂之「
    使用竊盜」，為刑法所不罰。然取得意圖與使用意圖有時很難區辨，其關鍵點應
    在於行為人是否有「排斥所有或持有」及「占為己有」之行為表徵。若行為人意
    圖獲取物之本體及其經濟利益，而排斥所有人或持有人之經濟地位，使自己具有
    類似所有人之地位，並將該物充當自己所有之財產，而利用該物之經濟價值，則
    可認其有「取得意圖」，反之，則不認其有「取得意圖」。由此可知，取得意圖
    係以實現物之經濟利益為目的，故其排斥所有與持有之意圖，必是持續長久之排
    斥；而「使用意圖」係以他人之物短時間之利用為目的，故其排斥所有與持有之
    意圖，必屬一時短暫的排斥。且「取得意圖」有占為己有之目的；而「使用意圖
    」則無占為己有之目的。另「取得意圖」並無「交還意思」可言；而「使用意圖
    」，行為人主觀上尚有「交還意思」。
五、經查：被害人即證人甲○○於本院審理時證述：乙○○因為來屏東工作才住我家
    ，車子鑰匙不見時我正在睡覺，我就拿備用鑰匙要去開車，結果發現車子不見了
    ，當天乙○○跟我睡覺，我起床的時候沒有看到乙○○，而且打乙○○的手機也
    不通，打好幾通都沒有通，我要叫乙○○回來，但一直沒有聯絡上乙○○，我認
    為應該報案，也有可能不是乙○○偷走的，直到隔天下午乙○○才把車子開回來
    的時候，我剛下班，我看車子並沒有其他東西不見，乙○○對我說他回六龜的家
    不久就會把車子開回來，因為我在睡覺不好意思叫醒我，所以就沒有通知我。乙
    ○○以前開我的車子時候，會事先告訴我，但一次沒有告訴我是因為我在睡覺等
    語以觀，可證被告事前未經被害人甲○○之同意，於九十三年九月二十二日凌晨
    二時許，擅自取走車子鑰匙，並將甲○○所有之自用小客車開走，於使用期間，
    亦未主動以其行動電話與甲○○聯絡，告知其臨時借用該車返回六龜住處取回衣
    物之事，其行為誠屬可議，然其未經被害人及警方之追問及查詢之情況下，使用
    完畢後，即主動於同年月二十三日十九時十五分許，將上述自用小客車開到被害
    人上開住處歸還停放，是其所辯稱：因被害人正在睡覺不好意叫醒他，只是短時
    間駕駛該車回六龜住處拿衣物，並無占為己有之意，堪可採信。由此觀之，被告
    確有「交還意思」至明。易言之，被告並無排除所有權人，將被害人之物當作自
    己之物之意思，從而被告既無不法所有之意圖，僅取得被害人之車為一時之用，
    且又具有使用後交還原所有人之意思，為「使用竊盜」，與刑法上之竊盜有別，
    應不構成竊盜罪。又被告係依該車經濟上之正常用法，加以使用，其「使用」該
    車原即包括消耗車內汽油在內，為當然結果。從而因引擎之運轉，所自然消耗之
    油料，自非被告所竊取之對象亦明。此外，復查無其他積極證據，足資認定被告
    確有竊盜該自用小客車之犯行，既不能證明被告犯罪，爰為無罪之諭知。
據上論斷，應依刑事訴訟法第四百五十二條、第三百零一條第一項，判決如主文。
中　　　華　　　民　　　國　　九十四　　年　　　一　　　月　　 十四 　　日
                                    臺灣屏東地方法院刑事第三庭
                                        審判長　法  官  楊清安
　　　                                          法  官  柯雅惠
                                                法  官  楊萬益
右正本證明與原本無異。
如不服本判決應於收受本判決送達後十日內向本院提出上訴書狀，其未敘述上訴理由
者，並得於提起上訴後十日內向本院補提理由書狀（均須按他造當事人之人數附繕本
）「切勿逕送上級法院」
                                                書記官  呂坤宗
中　　　華　　　民　　　國　　九十四　　年　　　一　　　月　　 十四 　　日
